【裁判字號】    98,訴,431
【裁判日期】    990211
【裁判案由】    營業稅罰鍰
【裁判全文】
臺中高等行政法院判決
                                       98年度訴字第431號
                                      99年2月4日辯論終結
原      告  雪梨汽車旅館
代  表  人  甲○○
輔  佐  人  乙○○
            陳忠
被      告  財政部臺灣省中區國稅局
代  表  人  丙○○
訴訟代理人  丁○○
上列當事人間因營業稅罰鍰事件，原告不服財政部中華民國98年
9月14日台財訴字第09800450910號訴願決定（案號：第00000000
號），提起行政訴訟。本院判決如下︰
    主  文
原告之訴駁回。
訴訟費用由原告負擔。
    事實及理由
一、程序方面：本件被告代表人（局長）業已更換，被告陳明新
    代表人承受訴訟，於法無違，應予准許。
二、事實概要：緣原告民國（下同）96年3月至5月間銷售貨物銷
    售額新臺幣（下同）55,238,095元，未依法開立統一發票，
    且於申報銷售額與稅額時亦漏未申報，為被告所屬臺中市分
    局查獲，補徵營業稅額2,761,905元（原告於97年9 月5日補
    繳），並按所漏稅額2,761,905元處1倍罰鍰2,761,905元。
    原告不服，就罰鍰部分申經復查未獲變更，提起訴願亦遭駁
    回，遂提起本件行政訴訟。
三、本件原告主張：
    (一)本件係原告於97年9月5日在未經被告所屬臺中市分局啟動
      調查程序之前之補稅案件，否則該管區稅務稽查人員焉有
      於接獲該自動補繳補報明細後，仍就教於原告為何補報，
      可見被告對於案情掌握仍渾然不知，故所謂本案係其查獲
      ，乃子虛烏有。
    (二)本件發生緣由係檢舉人檢舉他案而生，其檢舉對象並非原
      告，故與原告讓渡雪梨汽車旅館之資產、設備究屬二事，
      納稅主體亦不相同，被告不能將非屬於本案之不相關檢舉
      資料視同一案。
    (三)據財政部79年6月5日台財稅字第780706120號函釋：「查
      本案檢舉人於78年2月2日向宜蘭縣稅捐稽徵處檢舉該轄XX
      建材五金行經營建材買賣，涉嫌違章漏稅，該處於是日下
      午查獲該行兩本未驗印進銷帳冊，經核對後另發現高雄市
      XX實業等8家公司77、78年間有漏開發票情事，而於78年4
      月8日通報高雄市稅捐稽徵處。由於XX實業等8家公司漏開
      統一發票涉嫌違章案，係檢舉案件之牽連案件，因此其調
      查基準日應以宜蘭縣稅捐稽徵處查獲違章證物之日為準。
      」，本案亦屬檢舉案件之牽連案件，被告於原告97年9月
      10日提供「讓渡契約書」之前，其所有之一切行政作為並
      未查獲如函釋意旨所述明確直接記載交易金額、日期、對
      象之「未驗印帳冊」之類似證物足供核對，故其所謂調查
      基準日應為被告所屬臺中市分局查獲不動產買賣契約書即
      97年7月10日為準，顯已違背函釋意旨，因該買賣不動產
      契約書及其他資料根本未明確直接記載原告之讓渡金額、
      日期、對象，即如財政部函釋之所謂直接證物，且該不動
      產契約書根本與原告毫不相關，但竟將該不動產契約書併
      同原告提供之讓渡契約書作為裁罰依據之證物，顯有證據
      不完備之違法。
    (四)依稅捐稽徵法第48條之1規定：「納稅義務人自動向稅捐
      機關補報並補繳所漏稅款者，凡屬未經檢舉、未經稽徵機
      關或財政部指定之調查人員進行調查之案件，左列之處罰
      一律免除：1.本法第41條至第45條之處罰。2.各稅法所定
      關於逃漏稅之處罰。」本案原告原告並未被檢舉，縱於
      96年3至5月間讓渡資產，然於發現未及時開立統一發票即
      於97年9月5日補繳並於並於97年9月8日自動補報，且應被
      告所屬臺中市分局要求於97年9月10日提供讓渡契約書影
      本，係屬自動補報補繳案件，雖被告機關主張以97年7月1
      0日為定查基準日，然據前開財政部之釋函意旨，欲將其
      所查獲之不動產契約書作證物以列為調查基準日，實令原
      告不服等情。並聲明求為判決撤銷訴願決定及原處分。
四、被告則以：
    (一)本件檢舉人97年7月10日檢舉函所檢附之不動產買賣契約
      書之特別約定事項第3條明定：「臺中市○○路○段132號
      （註：應為131號之誤植）之地上物，前與第三人王井本
      簽定租賃契約，並提供雪梨汽車旅館作營業上使用，買賣
      雙方約定由買方授權劉芳珍代書於民國96年5月30日前與
      雪梨汽車旅館簽定頂讓契約，並協調出租人與承租人簽訂
      終止租約事宜。‧‧‧買方未依前二項規定配合辦理者，
      本件買賣契約不生效力，買方並應就賣方所受損害負擔賠
      償責任。」被告所屬臺中市分局乃依據該檢舉資料，於97
      年8月18日及8月21日分別以中區國稅中市二字第09700573
      22號及第0970028897號函請民間公證人黃穎倉事務所提供
      前開地上物之公證租賃契約書及公證終止租賃契約書影本
      ，並以97年9月3日中區國稅中市二字第0970033396號函請
      原告提示提前終止租賃契約所收取補償金之協議書及收款
      之資金流程等證明文件供核，是本件檢舉人97年7月10日
      提出具體事證檢舉，由臺中市分局依據該不動產買賣契約
      書隨即展開調查，於97年8月18日及8月21日更分別向相關
      單位函調相關資料，再於97年9月3日以中區國稅中市二字
      第0970033396號函原告提示相關證件查察，則原告於97年
      9月8日方就系爭讓渡價金自動補報繳營業稅額，顯於被告
      所屬臺中市分局調查人員進行各項調查之後，亦在函查日
      （即發文日）之後，依稅捐稽徵法第48條之1第1項規定及
      財政部79年6月5日台財稅字第780706120號函釋意旨，本
      件自未符合自動補報繳免罰規定。
    (二)又原告係經被告所屬臺中市分局查獲讓渡系爭資產及設備
      價金55,238,095元於收款時未依法開立統一發票及報繳營
      業稅額，且本件為1年內經第1次查獲，原告已於裁罰處分
      核定前補繳稅款並出具承諾書承認違章事實及承諾繳清罰
      鍰，被告依稅務違章案件裁罰金額或倍數參考表規定，按
      所漏稅額2,76 1,905元處1倍罰鍰2,761,905 元，並無違
      誤等語，資為抗辯。
    (三)聲明求為判決駁回原告之訴。
五、兩造之爭點：原告於97年9月8日就系爭讓渡價金自動補報繳
    營業稅額，是否符合稅捐稽徵法第48條之1免罰要件？經查
    ：
    (一)按「納稅義務人自動向稅捐稽徵機關補報並補繳所漏稅款
      者，凡屬未經檢舉、未經稽徵機關或財政部指定之調查人
      員進行調查之案件，左列之處罰一律免除；其涉及刑事責
      任者，並得免除其刑：一、本法第41條至第45條之處罰。
      二、各稅法所定關於逃漏稅之處罰。」、「在中華民國境
      內銷售貨物或勞務及進口貨物，均應依本法規定課徵加值
      型或非加值型之營業稅。」、「將貨物之所有權移轉與他
      人，以取得代價者，為銷售貨物。」、「營業人銷售貨物
      或勞務，應依本法營業人開立銷售憑證時限表規定之時限
      ，開立統一發票交付買受人。」、「營業人除本法另有規
      定外，不論有無銷售額，應以每2月為一期，於次期開始
      15日內，填具規定格式之申報書，檢附退抵稅款及其他有
      關文件，向主管稽徵機關申報銷售額、應納或溢付營業稅
      額。其有應納營業稅額者，應先向公庫繳納後，檢同繳納
      收據一併申報。」、「營業人有左列情形之一者，主管稽
      徵機關得依照查得之資料，核定其銷售額及應納稅額並補
      徵之‧‧‧四、短報、漏報銷售額者。」、「納稅義務人
      ，有左列情形之一者，除追繳稅款外，按所漏稅額處1倍
      至10倍罰鍰，並得停止其營業‧‧‧三、短報或漏報銷售
      額者。」為行為時稅捐稽徵法第48條之1第1項、加值型及
      非加值型營業稅法（以下簡稱營業稅法）第1條、第3條第
      1項、第32條第1項前段、第35條第1項、第43條第1項第4
      款及第51條第3款所規定。又「查本案檢舉人於78年2月2
      日向宜蘭縣稅捐稽徵處檢舉該轄××建材五金行經營建材
      買賣，涉嫌違章漏稅，該處於是日下午查獲該行兩本未驗
      印進銷帳冊，經核對後另發現高雄市××實業等8家公司
      77、78年間有漏開發票情事，而於78年4月8日通報高雄市
      稅捐稽徵處。由於××實業等8家公司漏開統一發票涉嫌
      違章案，係檢舉案件之牽連案件，因此其調查基準日應以
      宜蘭縣稅捐稽徵處查獲違章證物之日為準。」亦經財政部
      79年6月5日台財稅第780706120號函釋在案。
    (二)本件原告係經營旅館業，96年3月間與劉芳珍簽訂旅館讓
      渡契約書，同意將坐落於臺中市○○路○段131號地上物（
      即雪梨汽車旅館）內之所有一切資產及設備均概括讓與劉
      芳珍，讓渡價金為58,000,000元（含稅）。系爭交易原告
      未依法開立統一發票且於申報當期銷售額時亦漏未申報，
      經被告因他案檢舉查獲，違反首揭規定，有檢舉他案之不
      動產買賣契約書、原告簽訂之讓渡契約書及出具之承諾書
      等影本附原處分卷可稽（見原處分卷第5頁至第11頁、第5
      6頁至第58頁、第74頁），原告並出具承諾書承認違章事
      實及承諾繳清罰鍰（見原處分卷第74頁），違章事證明確
      ，洵堪認定。
    (三)原告起訴主張本案應符合稅捐稽徵法第48條之1免罰之規
      定云云。經查，本件係劉芳珍遭人檢舉漏報96年度綜合所
      得稅佣金所得，於97年7月10日查獲檢舉人所附之不動產
      買賣契約書時，另發現原告（為前該房屋承租人，承租作
      旅館營業使用）於96年3月至96年5月間將坐落於臺中市○
      ○路○段131號（特別約定事項內載誤植為132號）之地上
      物內所有一切資產及設備含電器設備、床組、衣櫥、桌椅
      、沙發、衛浴設備、清潔用品、電腦設備等概括讓與劉芳
      珍（係前揭不動產買賣契約書之買方授權劉芳珍與原告簽
      訂頂讓契約）涉有漏報收取補償金之營業稅等情事，乃以
      97年9月3日中區國稅中市二字第0970033396號函請原告於
      97年9月12日提示該收取補償金之協議書及收款資金流程
      等相關文件供核。原告於97年9月10日提示其與劉芳珍簽
      訂之雪梨汽車旅館讓渡契約書影本乙份，契約書內載明雙
      方讓渡價金為55,238,095元（未含稅，58,000,000元÷1.
      05）；嗣原告雖分別於97年9月5日及97年9月8日就系爭讓
      渡價金自動補繳及補報營業稅額，惟本件既為檢舉人97年
      7月10日提出具體事證檢舉，依該不動產買賣契約書，連
      帶查獲原告與劉芳珍簽訂之頂讓契約事宜，依首揭財政部
      79年6月5日台財稅第780706120號函釋意旨，係屬牽連案
      件，其調查基準日應為97年7月10日，是本件未符合稅捐
      稽徵法第48條之1第1項前段規定，尚無免除處罰之適用。
      原告就系爭讓渡價金55,238,095元於收款時未依法開立統
      一發票及報繳營業稅額等既為其不爭執，又本件為1年內
      經第1次查獲，且其已於裁罰處分核定前補繳稅款並出具
      承諾書承認違章事實及承諾繳清罰鍰，被告依稅務違章案
      件裁罰金額或倍數參考表規定，按所漏稅額2,761,905元
      處1倍罰鍰2, 761,905元，並無違誤，原告上開主張，核
      無足採。
六、綜上所述，原告所訴並無可採，本件原核定依原告違規情節
    ，按所漏稅額2,761,905元處1倍罰鍰2,761,90 5元並無違誤
    ，復查決定予以駁回原告復查之申請及訴願決定予以維持，
    亦均無不合。原告訴請撤銷，為無理由，應予駁回。
七、據上論結，本件原告之訴為無理由，依行政訴訟法第195 條
    第1項後段、第98條第1項前段，判決如主文。
中    華    民    國    99    年    2    月    11     日
                臺中高等行政法院第三庭
                          審判長法  官  王  茂  修
                                法  官  林  金  本
                                法  官  莊  金  昌
以上正本證明與原本無異。
如不服本判決，應於判決送達後20日內向本院提出上訴書狀，其
未表明上訴理由者，應於提起上訴後20日內向本院提出上訴理由
書（須依對造人數附具繕本）；如於本判決宣示或公告後送達前
提起上訴者，應於判決送達後20日內補提上訴理由書（須附繕本
）。未表明上訴理由者，逕以裁定駁回。
中    華    民    國    99    年    2    月    11     日
                                書記官  林  昱  妏


司法院資訊處製作；財團法人民間司法改革基金會備份。
